臺灣高等法院民事裁定　　　　　　　　　96年度抗字第1403號
抗　告　人　台北農特產品貿易股份有限公司
法定代理人　甲○○
上列抗告人因與相對人乙○○間請求給付價金事件，相對人聲請
移送管轄，抗告人對於中華民國96年8月3日臺灣臺北地方法院96
年度訴字第5350號所為裁定提起抗告，本院裁定如下：
      主    文
抗告駁回。
抗告費用由抗告人負擔。
      理    由
一、本件聲請意旨略以：兩造於香蕉契作協議書（下稱系爭協議
    書）中，固有合意以原法院為管轄法院，惟伊住所地位於屏
    東縣內，且抗告人係經營農特產品之法人，而該條款為其預
    定用於同類契約之條款而成立，按其情形對於伊應訴顯失公
    平，爰聲請將本件移送至伊住所地管轄法院即台灣屏東地方
    法院（下稱屏東地院）等語。
二、原法院則以：相對人所請，核與民事訴訟法第28條第2項規
    定相符，而裁定將本件移送屏東地院。
三、抗告意旨略以：伊為出口台灣香蕉銷往日本，依與相對人協
    商內容，共同製作系爭協議書，再共同送往屏東地院公證，
    並非民事訴訟法第28條第2款所謂之依其預定用於同類契約
    之條款而成立。相對人為販賣香蕉謀利之商人，以價值不菲
    的數千坪土地種植香蕉及經營觀光農場，事業繁多，未料收
    取價金售與伊香蕉後，竟違背約定，將所產銷之香蕉再售與
    第三人，又拒不退還伊已預付之貨款及代墊款，而引起本件
    訟爭，故兩造皆為商人，且相對人亦非經濟弱者，並不適用
    民事訴訟法第28條第2款。次查民事訴訟法第28條第2款立法
    原旨應為保護一般小老百姓之權益，免受銷售人之剝削，然
    伊成立於民國（下同）94年11月間，經營農特產品，資本額
    僅為新台幣（下同）100萬元，為中小企業業者，財力遠不
    如坐擁數千坪土地之相對人，況兩造共同製作系爭協議書時
    ，雙方同意如有訴訟第一審應由台灣台北地方法院（下稱台
    北地院）管轄，並蒙公證人承認其行為。足見，兩造間簽定
    並非定型化契約，相對人又為商人，既允合意管轄於先，基
    於民事誠信原則、當事人進行主義，應不適用民事訴訟法第
    28條第2款之規定，依民事訴訟法第22條規定台北地院應有
    管轄權。原裁定認事用法顯有不當，爰請廢棄原裁定等語。
四、按「第24條之合意管轄，如當事人之一造為法人或商人，依
    其預定用於同類契約之條款而成立，按其情形顯失公平者，
    他造於為本案之言詞辯論前，得聲請移送於其管轄法院。但
    兩造均為法人或商人者，不在此限。」，民事訴訟法第28條
    第2項定有明文。其立法意旨係考量當事人之一造如為法人
    或商人，以其預定用於同類契約之合意管轄條款與非法人或
    商人之他造訂立契約者，締約之他造就此條款多無磋商變更
    之餘地，為防止合意管轄條款之濫用，保障經濟弱勢當事人
    之權益，而定有該條文。
五、經查，兩造於系爭協議書中，固有合意以原法院為管轄法院
    （見原法院卷第11頁之約定條款第13條規定）。惟查，抗告
    人係經營農特產品之法人，經營農產品加工業、蔬果批發業
    、農產品銷售業、食品什貨、飲料零售業、日常用品零售業
    、國際貿易業、倉儲業、理貨包裝業、未分類其他服務業等
    業務，有公司及分公司基本資料查詢（明細）在卷可稽（見
    原法院卷第18頁）。抗告人雖主張：相對人為販賣香蕉謀利
    之商人，然未舉證以實其說，而系爭協議書第1條載明：「
    甲方（即相對人）所屬種植之香蕉園……品種為北蕉種……
    採收者為標的物」，顯見相對人為蕉農，抗告人此部分之主
    張，自不足採。次查，兩造間系爭契約，係印製完成，僅於
    賣方欄、種植之香蕉園面積、坐落地點、共計種植幾株、最
    後簽名欄、日期欄為空格，顯為預先印製，僅留空格供日後
    訂約時填載，形式上足認系爭協議書第13條合意管轄之約定
    ，為抗告人依其預定用於同類契約之條款而成立。抗告人主
    張：兩造間簽定並非定型化契約，亦非依其預定用於同類契
    約之條款而成立合意管轄等語，亦不足採。抗告人復主張：
    ：相對人以價值不菲的數千坪土地種植香蕉及經營觀光農場
    ，事業繁多，而伊資本額僅100萬元，財力遠不如坐擁數千
    坪土地之相對人等語。惟查，系爭協議書並未記載香蕉園面
    積，第8條第1款則載明：「本約簽訂時，……每株給付30元
    予甲方（即相對人）」，而抗告人亦自承已約給付相對人
    194,670元（見原法院卷第7頁），則依此推算相對人種植之
    香蕉為6,489株，其土地是否有數千坪，實堪質疑，抗告人
    復未就此舉證以其實說，抗告人此部分之主張，亦委無足採
    。綜上，抗告人係經營農特產品之法人，就農產品銷售之專
    業能力顯在相對人之上，復有公司職員得代為應訴，而相對
    人住所地位於屏東縣內，為抗告人所不爭執，且系爭協議書
    第13條合意管轄之約定為抗告人預定用於同類契約之條款而
    成立，按其情形對於相對人應訴顯失公平。從而，原法院依
    相對人之聲請，裁定將本件移送屏東地院，核無不合。抗告
    意旨指摘原裁定不當，求予廢棄，為無理由，應予駁回。
據上論結，本件抗告為無理由，爰裁定如主文。
中　　華　　民　　國　　96　　年　　10　　月　　19　　日
                    民事第三庭
                        審判長法　官 林敬修
　　　　　　　　　　　        法　官 藍文祥
　　　　　　　　　　　        法　官 黃騰耀
正本係照原本作成。
不得抗告。
中　　華　　民　　國　　96　　年　　10　　月　　19　　日
　　　　　　　　　　　　　　　書記官 秦仲芳
